【裁判字號】    95,台上,2244
【裁判日期】    950427
【裁判案由】    強盜等罪
【裁判全文】
最高法院刑事判決            九十五年度台上字第二二四四號
    上  訴  人  甲○○
                        17號.
                乙○○
                        67號.
上列上訴人等因強盜等罪案件，不服台灣高等法院中華民國九十
二年七月十日第二審判決（九十二年度上訴字第七九六號，起訴
案號：台灣板橋地方法院檢察署九十一年度偵字第一二八四四、
一六三八九號），提起上訴，本院判決如下：
    主  文
原判決關於甲○○強盜部分撤銷。
其他上訴駁回。
    理  由
一撤銷部分（即關於甲○○強盜部分）：
按除刑事訴訟法有特別規定外，已受請求事項未予判決，或未受
請求之事項予以判決者，其判決當然違背法令。此觀刑事訴訟法
第三百七十九條第十二款之規定自明。關於原判決認定上訴人甲
○○有原判決事實欄第三項所載之結夥三人以上持槍強盜他人財
物之犯行，因而維持第一審依牽連犯規定，從一重論處甲○○連
續意圖為自己不法之所有，結夥三人以上攜帶兇器，以強暴至使
不能抗拒，而取他人之物罪刑部分之判決，駁回該部分甲○○在
第二審之上訴。經查甲○○就第一審判決認定其有第一審判決事
實欄第三、四、五、六項所載之強盜事實，因而依連續犯、牽連
犯規定，從一重論處其連續意圖為自己不法之所有，結夥三人以
上，攜帶兇器以強暴至使不能抗拒而取他人之物罪刑部分，已於
原審審判期日，明確表明就該部分不上訴之意思，有該審判筆錄
附卷可稽（見原審卷第四八頁、第六六頁），第一、二審法院亦
均認定甲○○該強盜犯行與其聲明上訴部分（即非法製造槍枝部
分）並無裁判上一罪關係，則第一審就該部分強盜犯罪所為論罪
科刑部分，應認為已經確定，並非甲○○第二審上訴效力所及，
第二審法院自不能再就該部分加以裁判。原審疏未查明及此，就
該未受請求之事項加以判決，顯有未受請求之事項予以判決之違
誤（參本院六十八年台上字第一三二五號判例）。甲○○上訴意
旨雖未指摘及此，然此為本院依同法第三百九十三條第一款得依
職權調查之事項，執此應認甲○○此部分上訴為有理由，應由本
院將原判決此部分訴外裁判予以撤銷（僅予撤銷，不併發回原審
法院），以資糾正。
二駁回部分（甲○○之其他上訴及乙○○之上訴部分）：
按刑事訴訟法第三百七十七條規定，上訴於第三審法院，非以判
決違背法令為理由，不得為之。是提起第三審上訴，應以原判決
違背法令為理由，係屬法定要件。如果上訴理由書狀並未依據卷
內訴訟資料，具體指摘原判決不適用何種法則或如何適用不當，
或所指摘原判決違法情事，顯與法律規定得為第三審上訴理由之
違法情形，不相適合時，均應認其上訴為違背法律上之程式，予
以駁回。本件上訴人甲○○就非法製造槍枝、子彈部分上訴意旨
略稱：(一)伊自始至終並未參與非法製造槍枝、子彈之犯行，原判
決以伊提供台北縣板橋市○○路○段二四五巷十九弄四十號七樓
之一住宅，供毛欽能使用製造槍枝、子彈，即認定伊有參與該犯
行，未免主觀率斷。且證人乙○○於法院已證稱：「我沒有看到
誰改造槍枝、子彈」等語，對該有利於伊之證據，原判決未加注
意審酌，亦有理由不備之違法。又縱認伊有參與非法製造槍枝、
子彈之犯行，然伊已於犯後坦承犯行，原判決未審酌刑法第五十
七條科刑輕重之標準，對伊科處重刑，量刑顯有失出，亦屬判決
適用法則不當等語。上訴人乙○○上訴意旨稱：原判決認定乙○
○有結夥三人攜帶兇器之強盜犯行有誤，且引用法條與事實有悖
，亦有違背法令之情事等語。
惟查一原判決認定上訴人甲○○有原判決事實欄第二項所載之與
毛欽能（經第一審判刑確定）共同在甲○○上揭住宅共同非法製
造槍枝、子彈之犯行，因而維持第一審依想像競合犯規定，從一
重論處甲○○共同未經許可，製造可發射子彈具有殺傷力之改造
玩具手槍罪刑，係依憑甲○○偵查中及於第一審法院就上揭犯行
之坦白供認，參酌毛欽能之陳述，佐以扣案經內政部警政署刑事
警察局（下稱刑事警察局）鑑驗具有殺傷力之八釐米改造手槍（
含彈匣）二支（槍枝管制編號0000000000號、000
0000000號）（均含彈匣），改造具有殺傷力之八厘米子
彈六顆（原有十顆，經刑事警察局取樣鑑驗試射，耗去四顆，剩
六顆）以及如原判決附表六至附表二十三所示供非法製造槍枝、
子彈所用之工具器械即子彈半成品、槍管、尖嘴鉗、銼刀、槍枝
雜誌等物等證物，為其論罪之基礎。復就甲○○於第二審翻異前
詞，改稱：伊無參與非法製造槍枝、子彈行為等語，認與事實不
符，委無足採；就證人乙○○於原審法院證稱：我沒有看到誰改
造槍枝、子彈等語，認不能作為有利於甲○○之證據，亦分別詳
理由予以說明、指駁。並說明：第一審法院審酌甲○○素行、
犯罪之動機、目的、非法製造槍枝、子彈之數量，其犯行危害社
會治安不輕及其犯罪後於第一審法院坦承犯行等情狀，科以低度
之有期徒刑五年六月，併科罰金新台幣拾萬元，並諭知罰金如易
服勞役之折算標準，量刑適當，應維持該部分第一審判決等理由
綦詳。甲○○上訴意旨徒憑己見，就上揭原判決採證認事及量刑
職權之適法行使，及原判決已論斷說明之事項，重複為事實之爭
辯，任指原判決有上訴意旨指摘之違誤，並非適法之第三審上訴
理由，其上訴違背法律上之程式，應予駁回。二原判決認定上訴
人乙○○有參與如原判決事實欄第三項所載之持槍強盜犯行，因
而維持第一審依牽連犯規定，從一重論處乙○○意圖為自己不法
之所有，結夥三人以上，攜帶兇器，以強暴至使不能抗拒而取他
人之物之罪刑部分，亦已詳予明所依憑之證據及認定之理由。
其認事用法尚無違誤。乙○○上揭上訴意旨，僅空泛指稱該部分
原判決認事用法與事實有悖，且有違背法令情事等語，並未依據
卷內訴訟資料，具體指摘原判決不適用何種法則，或如何適用不
當，顯非適法之第三審上訴理由。其上訴亦屬違背法律上程式，
應予駁回。
據上論結，應依刑事訴訟法第三百九十七條、第三百九十五條前
段，判決如主文。
中    華    民    國  九十五  年    四    月  二十七  日
                      最高法院刑事第九庭
                          審判長法官  陳  正  庸
                                法官  賴  忠  星
                                法官  王  居  財
                                法官  林  開  任
                                法官  林  立  華
      本件正本證明與原本無異
                                      書  記  官
中    華    民    國  九十五  年    五    月    十    日
                                                      Ｌ


司法院資訊處製作；財團法人民間司法改革基金會備份。
